【裁判字號】    90,簡上,47
【裁判日期】    920404
【裁判案由】    電子遊戲場業管理條例
【裁判全文】
臺灣桃園地方法院刑事判決                            九十年度簡上字第四七號
    上  訴  人  臺灣桃園地方法院檢察署檢察官
    上  訴  人
    即  被  告  邱雲龍原名甲.
右列上訴人因被告違反電子遊戲場業管理條例案件，不服本院桃園簡易庭九十年三月
一日，八十九年度壢簡字第一六００號第一審簡易判決（檢察官聲請簡易判決處刑聲
請書案號：八十九年度偵字第一四一五三號、第一四八０七號、第一五一七五號、第
一六０二二號、第一五九三九號、第一六九二九號、第一六四五七號、第一七五七五
號、第一七六六０號，在原審之併辦案號：八十九年度偵字第一八０二六號、第一八
七二七號、一九０九九號、九十年度偵字第八三號、第一四六號、第一０三八號、第
一二０五號、第一二０六號、第一二０七號、第一二五一號）提起上訴，本院審理中
又經檢察官移
號、第二三三九號、第三四六六號、第二九三一號、第三八三七號、第三二八四號、
第三九五六號、第三九五０號、第五一０三號、第五二四六號、第五五九八號、第五
五一七號、第六五九四號、第一一０七七號、第七００七號、第九一二一號），本院
判決如左：
        主  文
原判決撤銷。
邱雲龍違反未依電子遊戲場業管理條例辦理營利事業登記者，不得經營電子遊戲場業
之規定，處有期徒刑伍月，如易科罰金以參佰元折算壹日。
扣案之機台雙魚座二代伍拾玖台、賽馬八人座壹台，均沒收。
        事  實
一、緣案外人梁勤璞原領有統一編號第00000000號營利事業登記證，在桃園
    縣龍潭鄉○○村○○路四、六號一樓經營「統領遊藝場」。該遊藝場遭桃園縣警
    察局平鎮分局於民國八十六年六月二十七日查獲經營賭博性電玩後，梁勤璞隨即
    於八十六年七月八日相繼提出申請變更負責人及商號名稱，並經案外人梁勤璞分
    別於八十六年七月十二日准予變更負責人為宋忠平、八十六年八月四日准予變更
    商號名稱為「東陽遊藝場」。而前開刑事案件經警方移由臺灣桃園地方法院檢察
    署偵辦起訴，並經本院中壢簡易庭八十七年六月三十日八十七年度壢秩字第八九
    號裁定，以梁勤璞經營之統領遊藝場公然陳列經主管機關公告查禁之器械情節重
    大為由，認定違反社會秩序維護法，裁定勒令歇業在案。嗣該裁定確定後，桃園
    縣政府遂以八十七年十一月六日府建商字第二一二三七三號函依商業登記法第
    二十九條第一項第二款之規定，撤銷「東陽遊藝場」之營利事業登記。「東陽遊
    藝場」負責人宋忠平不服，提起訴願，案經臺灣省政府八十八年三月二十四日八
    八府訴一字第一四九一八一號訴願決定書以商業之名稱及負責人均同時變更，已
    成立一新的營業主體，與原違法之營業主體應予區隔，將原處分撤銷，責由桃園
    縣政府查明後另為處分。經桃園縣政府重新審查，仍以八十八年八月十八日八八
    府建商字第一七二五四五號函，依商業登記法第二十九、三十條規定，撤銷宋忠
    平桃商登字第一一四一九九號營利事業登記證。宋忠平不服，訴經台灣省政府以
    八十九年四月十九日八九府訴一字第一二三四八七號訴願決定書駁回訴願，再向
    經濟部提起再訴願，經該部於八十九年十一月二日以經（八九）訴字第八九０八
    九一六二號再訴願決定書駁回再訴願，再向台北高等行政法院提起行政訴訟，經
    該院於九十年十一月廿九日以八十九年度訴字第四０八二號判決駁回原告宋忠平
    之訴，宋忠平又向最高行政法院提起上訴，現仍在該院審理中。詎邱雲龍明知前
    開行政爭訟之狀況，仍於台灣省政府以前開八九府訴一字第一二三四八七號訴願
    決定書駁回宋忠平之訴願後之八十九年九月一日，與宋忠平訂立轉讓契約書，約
    定以新台幣（下同）八十萬元之代價，溯自八十九年八月一日起概括承受前開「
    東陽遊藝場」之一切權利義務，並經桃園縣遊藝場商業同業公會蓋章於該轉讓契
    約書上以資認證，其自該日起至九十年五月卅一日止，於「東陽遊藝場」之營利
    事業登記證業經撤銷，又未依電子遊戲場業管理條例之規定向主管機關之桃園縣
    政府建設局重新申請設立登記並請領營利事業登記證之情況下，逕在「東陽遊藝
    場」內擺設多台電子遊戲機台及僱用多位服務人員（機台種類及所僱用之服務人
    員詳左列各該查獲日期所查獲之電子遊戲機台種類及服務人員），擅自經營電子
    遊戲場業，嗣分別於左列各開日期為警查獲：
（一）八十九年九月十二日被警查獲，邱雲龍僱用鍾曉揚為現場負責人，僱用葉優美
      擔任開分員；遊藝場內擺設雙魚座二代機台五十九台，店內有客人翁仁文、呂
      冠生把玩機台。
（二）八十九年九月十八日被警查獲，邱雲龍僱用曾宣翰為現場管理員，僱用彭彩芳
      、張凱芬為開分員；遊藝場內擺設雙魚座二代機台五十九台，店內有客人曾裕
      儒、鍾曉揚、賈怡文把玩機台。
（三）八十九年九月二十六日被警查獲，邱雲龍僱用曾宣翰為現場負責人，僱用彭彩
      芳、張凱芬、黃柔婷為開分員；遊藝場內擺設雙魚座二代機台五十九台，店內
      有客人李榮泰、周守仁、徐克明、羅德政、周漢、黃邱榮、黃玉堂、葉佳城
      、許治平把玩機台。
（四）八十九年十月一日被警查獲，邱雲龍僱用曾宣翰為現場主任，僱用彭彩芳、黃
      柔婷、張凱芬為開分員；遊藝場內擺設雙魚座二代機台五十九台，店內有客人
      曾男振、張寶星、葉佳城、黃邱榮、徐克明、劉瑞鉅、曾煒庭、利錦鈺、湯振
      財、呂學炎、曹惠良把玩機台。
（五）八十九年十月九日被警查獲，邱雲龍僱用曾宣翰為現場主任，僱用黃柔婷、彭
      彩芳為開分員；遊藝場內擺設雙魚座二代機台五十九台，店內有客人錢銘久、
      朱龍喜把玩機台。
（六）八十九年十月十六日被警查獲，邱雲龍僱用曾宣翰為現場主任，僱用彭彩芳、
      徐婉茹為開分員；遊藝場內擺設雙魚座二代機台五十九台，店內有客人邱木連
      、邱創勳、徐克明、甘興能把玩機台。
（七）八十九年十月二十三日被警查獲，邱雲龍僱用曾宣翰為現場主任，僱用彭彩芳
      、黃柔婷為開分員；遊藝場內擺設雙魚座二代機台五十九台，店內有客人陳文
      旺、朱興河、陳伯林、傅鴻昌把玩機台。
（八）八十九年十月三十日被警查獲，邱雲龍僱用曾宣翰為現場主任，僱用彭彩芳、
      黃柔婷為開分員；遊藝場內擺設雙魚座二代機台五十九台，店內有客人陳圭陽
      、黃瀚慶把玩機台。
（九）八十九年十一月六日被警查獲，邱雲龍僱用曾宣翰擔任櫃台賣票，僱用彭彩芳
      、黃柔婷為開分員；遊藝場內擺設雙魚座二代機台五十九台，店內有客人張孟
      光把玩機台。
（十）八十九年十一月十四日被警查獲，邱雲龍僱用鍾曉揚擔任櫃台賣票，僱用蔡芳
      韻為開分員；遊藝場內擺設雙魚座二代機台五十九台，店內有客人張善洪、翁
      秋蘭、翁仁煉、吳其鍵把玩機台。
（十一）八十九年十一月二十七日被警查獲，邱雲龍僱用曾宣翰擔任櫃台賣票，僱用
        彭彩芳為開分員；遊藝場內擺設雙魚座二代機台五十九台，店內有客人徐克
        明把玩機台。
（十二）八十九年十二月六日被警查獲，邱雲龍僱用鍾曉揚擔任櫃台賣遊戲卡之工作
        ，僱用蔡芳韻為開分員；遊藝場內擺設雙魚座二代機台五十九台，店內有客
        人張善洪、黃瀚慶把玩機台。
（十三）八十九年十二月十二日被警查獲，邱雲龍僱用鍾曉揚擔任櫃台工作，僱用蔡
        芳韻為開分員；遊藝場內擺設雙魚座二代機台五十九台，店內有客人何國勇
        、曾基豪把玩機台。
（十四）八十九年十二月二十日被警查獲，邱雲龍僱用鍾曉揚擔任櫃台工作，僱用蔡
        芳韻為開分員；遊藝場內擺設雙魚座二代機台五十九台，店內有客人李中一
        、林延璋、貊安國把玩機台。
（十五）八十九年十二月二十七日被警查獲，邱雲龍僱用鍾曉揚擔任櫃台工作，僱用
        陳玉芬為開分員；遊藝場內擺設雙魚座二代機台五十六台、賽馬八人座一台
        ，店內有客人李中一、張發祥、陳圭陽、戴國彬把玩機台。
（十六）九十年一月一日被警查獲，邱雲龍僱用曾宣翰擔任現場主任，僱用黃柔婷、
        彭彩芳為開分員；遊藝場內擺設雙魚座二代機台五十一台、賽馬八人座一台
        ，店內有客人陳圭陽、第桂恆、黃正興把玩機台。
（十七）九十年一月十二日被警查獲，邱雲龍僱用鍾曉揚擔任現場負責人，僱用蔡芳
        韻為開分員；遊藝場內擺設雙魚座二代機台五十九台、賽馬八人座一台，店
        內有客人羅正興、邱見平、黃銘源把玩機台。
（十八）九十年一月十九日被警查獲，邱雲龍僱用曾宣翰擔任櫃台賣票，僱用彭彩芳
        為開分員；遊藝場內擺設雙魚座二代機台五十一台、賽馬八人座一台，店內
        有客人蔡道林、曾煒庭、張奕紹把玩機台。
（十九）九十年一月二十九日被警查獲，邱雲龍僱用曾宣翰擔任現場負責人，僱用彭
        彩芳為開分員；遊藝場內擺設雙魚座二代機台五十一台、賽馬八人座一台，
        店內有客人劉建良、鐘全文、范興榮把玩機台。
（二十）九十年二月八日被警查獲，邱雲龍僱用曾宣翰擔任現場負責人，僱用蔡芳韻
        為開分員；遊藝場內擺設雙魚座二代機台五十一台、賽馬八人座一台，店內
        有客人范揚寬、鍾全文、周民把玩機台。
（廿一）九十年二月十七日被警查獲，邱雲龍僱用鍾曉揚擔任現場管理員，僱用彭彩
        芳為開分員；遊藝場內擺設雙魚座二代機台五十一台、賽馬八人座一台，店
        內有客人黃瀚慶、羅順松、曾基豪把玩機台。
（廿二）九十年二月二十一日被警查獲，邱雲龍僱用鍾曉揚擔任櫃台工作，僱用黃柔
        婷為開分員；遊藝場內擺設雙魚座二代機台五十一台、賽馬八人座一台，店
        內有客人曾煒庭，邱顯強，賴淼獻把玩機台。
（廿三）九十年三月十二日被警查獲，邱雲龍僱用鍾曉揚擔任現場負責人，僱用彭彩
        芳為開分員；遊藝場內擺設雙魚座二代機台五十一台、賽馬八人座一台，店
        內有客人朱瑞明、邱顯強、孫心華把玩機台。
（廿四）九十年三月二十四日被警查獲，邱雲龍僱用曾宣翰擔任櫃台工作，僱用葉優
        美為開分員；遊藝場內擺設雙魚座二代機台五十一台、賽馬八人座一台，店
        內有客人戴昌復、鄭俊林、徐克明把玩機台。
（廿五）九十年四月六日被警查獲，邱雲龍僱用鍾曉揚擔任櫃台工作，僱用彭彩芳為
        開分員；遊藝場內擺設雙魚座二代機台五十一台、賽馬八人座一台，店內有
        客人高錦全、邱和輝、奚德勤把玩機台。
（廿六）九十年五月三十一日被警查獲，邱雲龍僱用鍾曉揚擔任現場負責人，僱用彭
        彩芳、黃柔婷為開分員；遊藝場內擺設雙魚座二代機台五十八台、賽馬八人
        座一台，店內有客人曾宣翰、張家福、賀春福、李建華、黎明祿、徐克明、
        陳玉芬、李月鳳、陳慶全把玩機台。
二、案經桃園縣警察局平鎮分局報請臺灣桃園地方法院檢察署檢察官偵查起訴並移送
    併辦。
        理  由
一、訊據被告邱雲龍固對於右開事實大致坦承不諱，然辯稱：伊係向宋忠平應徵擔任
    現場負責人；「東陽遊藝場」之營利事業登記遭撤銷一案尚在行政爭訟中，經營
    該遊藝場並不違法，臺灣桃園地方法院檢察署檢察官曾於八十九年十月卅日以八
    十九年度偵字第一三七七七號對其於八十九年九月六日為警查獲之事實作出不起
    訴處分在案云云。惟查：「東陽遊藝場」右開廿六次為警查獲，現場之工作人員
    均一致指陳被告即該遊藝場之實際負責人、渠等係向被告應徵的、係被告發薪水
    予渠等的、店內所有電子遊戲機台均係被告的等語；即被告亦於警訊時及本院九
    十二年二月七日調查時一再陳稱其以八十萬元向宋忠平頂下「東陽遊藝場」，並
    提出轉讓契約書附卷，桃園縣遊藝場商業同業公會並蓋章於該轉讓契約書上認證
    之，其又自承頂店之時亦將所有電子遊戲機台頂下來，並向本院具體陳明警方查
    獲右開廿六次，店內擺設之電子遊戲機台種類、數量有時互有出入之原因，並說
    明其如何處理電子遊戲機台，其尚陳稱並無和宋忠平合夥經營，其至九十年五月
    份以後就沒有再作等語，可見其自八十九年八月一日概括承受「東陽遊藝場」起
    至九十年五月卅一日止，均係一人獨立經營該遊藝場，殊無在本院最後之審理辯
    論階段，又將本案實際行為人推由宋忠平擔負之餘地。再查，右開事實欄所述之
    行政爭訟之事實及過程，有經濟部八十九年十一月二日經（八九）訴字第八九０
    八九一六二號之再訴願決定書、台北高等行政法院八十九年度訴字第四０八二號
    判決各一紙附卷足稽，可見桃園縣政府於八十八年八月十八日以八八府建商字第
    一七二五四五號函，依商業登記法第二十九、三十條規定，撤銷「東陽遊藝場」
    桃商登字第一一四一九九號營利事業登記證之行政處分尚處有效存在之狀態。又
    按一旦成立之行政處分，縱屬違法，除非當然無效或由特定機關依特定程序予以
    撤銷，否則，行政處分對任何人均有拘束力，此謂之行政處分之「公定力」，其
    他行政機關或法院在處理其他案件時，亦應視已存在之行政處分為既成事實，作
    為判斷之依據（此西德學者稱之為「構成要件效力」），因而，除對該行政處分
    提起撤銷爭訟以外，在其他訴訟程序中，即不能以行政處分違法為由，否定該行
    政處分之效力。因而，前開桃園縣政府八十八年八月十八日八八府建商字第一七
    二五四五號函之撤銷「東陽遊藝場」之營利事登記證之行政處分，在未經受理前
    開行政爭訟之機關撤銷前，各行政機關乃至本院均應受其拘束，亦因之，被告在
    本案中實係在無領得任何有效之營利事登記證之情況下，遽行營業，當然違反電
    子遊戲場業管理條例第十五條之規定，而應依該條例第二十二條論科。綜上，被
    告所辯均無非臨訟卸責之詞，不足採信，此外，警方每次破獲之際，均製作違反
    社會秩序維護法現場紀錄、並拍有現場查察照片在卷，復有「東陽遊藝場」之營
    利事業登記證（已遭撤銷在案）附卷，本案事證明確，被告右開犯行足堪認定。
二、核被告所為係違反電子遊戲場業管理條例第十五條之規定，應依該條例第二十二
    條論處。被告自八十九年八月一日起至九十年五月卅一日止，係以一單一行為決
    意，賡續為「東陽遊藝場」之經營，故雖為警查獲多次，仍屬單純一罪；公訴人
    雖未針對被告於八十九年十一月六日為警查獲後之各個行為起訴，然未起訴之部
    分既與已起訴部分均屬單純一罪之各個構成行為，自在本院得一併審究之範圍內
    。原審據予論罪科刑固非無見，惟原判決就被告於九十年一月一日為警查獲後之
    被告各行為，未及審酌，影響被告單一犯罪之實質內容及罪責之多寡，其之認定
    自屬尚有未洽，檢察官上訴意旨謂原審對於被告於九十年一月一日後之各行為，
    因未及審酌尚有未當，並執此指摘原判決不當，依上論述，該上訴意旨核屬有理
    由，再者，被告各次為警查獲之電子遊戲機台計有雙魚座二代共五十九台、賽馬
    八人座一台，均屬被告所有，供其犯罪所用之物，應依刑法第三十八條第一項第
    二款之規定，宣告沒收（參最高法院九十年度台非字第一七三號判決、台灣高等
    法院暨所屬法院九十年法律座談會紀錄第卅一號），原審認該等遊戲機台與本案
    之犯罪無關，毋庸宣告沒收，亦有未當，自應由本院將原判決撤銷改判；至被告
    為本件上訴，任意指摘原判決不當，雖核無理由，然原判決既確有前開未及審理
    之不當，自應由本院將原判決撤銷改判。爰審酌被告非法經營電子遊戲場業之期
    間之久暫、其犯行所生危害、犯後態度等一切情狀，量處如主文所示之刑，並諭
    知有期徒刑如易科罰金之折算標準。
據上論斷，應依刑事訴訟法第四百五十五條之一第三項、第三百六十九條第一項前段
、第三百六十四條、第二百九十九條第一項前段，電子遊戲場業管理條例第二十二條
，刑法第十一條前段、第四十一條第一項前段、第三十八條第一項第二款，罰金罰鍰
提高標準條例第二條，判決如主文。
本案經檢察官鍾雅蘭到庭執行職務
中      華      民      國      九十二    年    四      月    四        日
                                臺灣桃園地方法院刑事第一庭
                                      審判長法  官    吳  爭  奇
                                            法  官    黃  梅  淑
                                            法  官    曾  雨  明
右正本證明與原本無異。
不得上訴。
                                            書記官    戴  育  萍
中        華        民        國    九十二    年    四    月     七     日
附論罪科刑依據之法條：
電子遊戲場業管理條例第二十二條
違反第十五條規定者，處行為人一年以下有期徒刑、拘役或科或併科新台幣五十萬元
以上二百五十萬元以下罰金。


司法院資訊處製作；財團法人民間司法改革基金會備份。
